【裁判字號】    92,上訴,105
【裁判日期】    920430
【裁判案由】    強盜等
【裁判全文】
臺灣高等法院高雄分院刑事判決                    九十二年度上訴字第一五號
    上  訴  人  台灣高雄地方法院檢察署檢察官
    上  訴  人
    即  被  告  丙○○
    指定辯護人  本院公設辯護人  孫妙岑
右上訴人等因被告強盜等案件，不服台灣高雄地方法院九十一年度訴字第一九九號
中華民國九十一年十一月八日第一審判決（起訴案號：台灣高雄地方法院檢察署九十
一年度偵字第五三三九號），提起上訴，本院判決如左：
    主  文
原判決關於丙○○被訴強盜部分撤銷。
丙○○共同攜帶兇器意圖為自己不法之所有，以強暴至使不能抗拒，而取他人之物，
處有期徒刑柒年陸月。
其他上訴駁回。
丙○○第二項所處之刑與駁回上訴部分所處有期徒刑肆月，應執行有期徒刑柒年捌月
；信用卡簽帳單（包括持卡人存根聯、特約商店存根聯）上偽造之「甲○○」署押貳
枚，沒收。
    事  實
一、丙○○與一名年籍住址姓名均不詳之成年男子，基於意圖為自己不法所有之犯意
    聯絡，民國於九十年十月五日凌晨零時五十分許，在高雄市小港區南星計畫區防
    波堤，見甲○○（改名張靜允）、丁○○二人正在該處聊天，即各持西瓜刀一把
    ，分別抵住甲○○、丁○○之脖子施強暴，至其二人不能抗拒，而強取甲○○身
    上之鑽石項鍊一條、並搜刮汽車內之皮包一只，內有現金新台幣（下同）三萬元
    、提款卡三張、信用卡三張、身分證、駕照、諾基亞型序號000000000
    000000號行動電話一具，另使丁○○交付皮夾一只，內有現金二千元、信
    用卡六張、身分證、駕照、提款卡二張得手後，逃離現場；丙○○因不知如何使
    用上開劫得之信用卡及提款卡，旋即打電話給乙○○，乙○○遂駕駛車號Ｄ四—
    一五○八號自小客車，搭載其妻陳素惠及友人賴世宗、龔義欽一同前往高雄縣林
    園鄉○○村○○路旁與丙○○及該不詳姓名之丙○○同夥相會，於同日凌晨二時
    十五分許，駕原車同往高雄縣林園鄉○○路旁之台塑加油站，由丙○○交付前開
    向甲○○強盜所得之台新銀行卡號0000000000000000號信用卡
    一枚予乙○○之妻陳素惠，三人基於犯意聯絡，囑由陳素惠冒稱係甲○○本人而
    向該加油站之職員詐買價值五百元之汽油，致該加油站之職員陷於錯誤，誤以為
    該信用卡之持卡人即甲○○本人而允其消費，為陳素惠等人加注價值五百元之汽
    油進入車號Ｄ四—一五○八號自小客車油箱內，結帳時即由陳素惠偽造「甲○○
    」之署押一枚於二聯式消費簽帳單（第一聯持卡人存根聯、第二聯商店存根聯）
    上，而偽造私文書，進而交付予該加油站之職員而行使之，足以生損害於甲○○
    、台新銀行暨該加油站之權益。嗣即載龔義欽返家，乙○○另向丙○○收購贓物
    諾基亞型序號000000000000000號行動電話一具及收受其他強盜
    所得之贓物信用卡等物，再夥同賴世宗前往提款機提款，乙○○、賴世宗因見該
    等信用卡均無法提領現款，遂將之任意丟棄於不詳處所。嗣因乙○○將所購買之
    前開諾基亞牌行動電話與不知情之陳賜益互換使用，並因乙○○、賴世宗前往提
    款機提款之畫面經監視錄影機拍下而循線查獲（乙○○、賴世宗、陳素惠所涉偽
    造文書、收受贓物、故買贓物部分，均由原審判處罪刑確定）。
二、案經高雄市政府警察局小港分局報請臺灣高雄地方法院檢察署檢察官偵查起訴。
    理  由
一、訊據被告丙○○矢口否認有強盜犯行，辯稱：沒有強盜甲○○，丁○○之財物也
    沒有賣手機或交提款卡、信用卡給乙○○，是因為乙○○與我有仇怨，乙○○才
    會陷害我云云。
二、經查：
  (一)被害人甲○○即張靜允於警訊中指稱：「經我指認丙○○、黃詩斌、乙○○、賴
    世宗他們四人，因為丙○○、黃詩斌二人，我與丁○○曾在民國九十年十月十日
    十九時許因他們二人涉嫌強盜案，而該二人特徵與強盜我的特徵很像，警方有通
    知我到小港分局漢明派出所指認，當時從他們行劫我們二人所露出的眼睛、體型
    、聲音有點類似，而賴世宗及乙○○他們二人我不認識。」等語（見警卷第二十
    三頁），及於偵訊中指稱：「身高差不多，很像是丙○○，黃詩斌不太像。」等
    語（見偵查卷第四十八頁背面），於原審指稱：「我們二人（丁○○、甲○○）
    開車到那裡，我們站在車邊，歹徒騎機車過來，他們二人分從二邊走過來，他們
    二人都有拿刀子，另一人拿刀架在丁○○的脖子上，另一人手拿刀對著我，叫我
    們把東西都拿出來，還有搜我們的口袋，還有拔我的項鍊，我們不敢反抗，因為
    他們手上都有拿刀子。」、「（歹徒特徵？）歹徒二人都很高，有一百八十公分
    左右，都有戴半罩式安全帽及白色口罩，我被搶皮包（內有現金、手機、證件、
    信用卡）及項鍊。」、「（有無看清歹徒面貌？）無。」、「（提示被告丙○○
    照片二張有何意見？）被告丙○○我在警訊、偵訊時有看過三次了，歹徒當時有
    戴口罩、安全帽所以無法看清歹徒面貌。」等語（見原審卷第一一三頁），於本
    院調查時以單面採光隔離方式指認，丁○○仍稱：「歹徒二人頭戴安全帽，帶口
    罩騎機車過來，手持西瓜刀架住我們的脖子，我們很害怕，不能抗拒，我不得已
    交給他皮夾，皮夾內有信用卡、現金大約二千元、身分證證明文件」；張靜允稱
    ：「歹徒自己開車門，拿走車內皮包財物及搶走我身上的項鍊。」等語，雖被害
    人僅能觀察得強劫之人之部分特徵，而無法從事確切之指認，但參與後述其他事
    證與證人之指認，仍得採為被告丙○○犯罪之認定。
  (二)乙○○、陳素惠對於九十年十月五日凌晨三時許，與被告丙○○一同前往高雄縣
    林園鄉○○路之台塑加油站，由被告丙○○提供被害人甲○○之信用卡予陳素惠
    ，由陳素惠佯稱係被害人甲○○本人，並於簽帳單上偽造「甲○○」之署押一枚
    ，向該加油站詐得價值五百元之汽油等情，已據同案被告乙○○、陳素惠供明在
    卷，復有簽帳單影本附卷可憑（見警卷第三十二頁）；同案被告乙○○於警訊中
    供稱：「因丙○○跟我說他這些卡均可以使用，當時就以這些卡其中一張去加油
    ，加了新台幣五百元，之後我就開車載他和黃詩斌二人回林園鄉○○村○○路旁
    ，讓他們二人下車，下車前丙○○交給我四至五張信用卡（正確我忘了）。」等
    語（見警卷第九頁），乙○○於本院調查時供稱：「我與妻陳素惠於九十年十月
    五日凌晨，當時我在林園鄉的家，接到丙○○的電話，我與我太太陳素惠、龔義
    欽、賴世宗就去林園鄉的龔厝村，接丙○○及他的朋友然後去加油刷卡後，再送
    龔義欽回家，後來再接受信用卡刷卡盜用。提款卡是丙○○與一名年約三十歲左
    右的人在車上拿給我的」等語。同案被告陳素惠亦供稱：「我及我先生乙○○、
    賴世宗、丙○○開車到林園鄉○○路台塑加油站，由丙○○提供的甲○○的金融
    卡，刷卡加油。由我冒甲○○而簽署甲○○的名義加油，金融卡是丙○○在加油
    站拿給我的。」等語，並指認在法庭上的被告丙○○，係其先生的朋友。此外復
    有加油時之簽帳單二紙在卷可證（見警卷第三十二頁），顯見乙○○、陳素惠對
    被告丙○○所提供之甲○○信用卡並非被告丙○○所有一情，知之甚明，渠等並
    係為試驗被告丙○○所持有之信用卡是否可供使用，始以被害人甲○○所有之台
    新銀行信用卡作為測試，並因該信用卡原係女性，故由女性之陳素惠假冒甲○○
    出面簽署帳單。又賴世宗於警訊時亦陳稱：信用卡係被告丙○○所交付等語，賴
    世宗對於九十年十月五日上午八時二十七分，與陳素惠、乙○○一同駕駛車號Ｄ
    四—一五○八號自小客車，前往高雄市○○路與大順三路口中華商業銀行大順分
    行之附設提款機，由賴世宗自乙○○處收受被害人丁○○遭強盜之富邦銀行卡號
    0000000000000000號信用卡一枚，並持往領款等情之供述，與
    乙○○供述相符，並有自提款機監視錄影帶翻拍之畫面四紙在卷可參（見警卷第
    三十、三十一頁），警方復係根據此提款機監視錄影帶翻拍之畫面而循線查獲被
    告丙○○；而乙○○及賴世宗收受而使用之前開信用卡，係被害人丁○○於九十
    年十月五日凌晨零時五十分許，在高雄市小港區南星計畫區防波堤旁遭強盜而脫
    離其所有之物，既係由被告丙○○交付，自係被告丙○○強盜所得。此外，並有
    贓物領據一紙附卷可資參證（見警卷第二十五頁）。
  (三)至乙○○、陳素惠、賴世宗所涉收受及故買贓物並偽造文書（盜刷信用卡詐財）
    等犯行，均經原審法院判決確定。
    綜上所述，被告丙○○前開之辯解，係卸責之詞，不足採信，其前揭強盜之犯行
    ，以堪認定。
三、核被告丙○○持西瓜刀施強暴至令被害人不能抗拒而強取財物及使其交付，有刑
    法第三百二十一條第一項第三款之情形，應構成修正後刑法第三百三十條第一項
    之加重強盜罪。茲被告丙○○於本件強盜犯罪行為時，本應適用懲治盜匪條例第
    五條第一項第一款之盜匪罪處斷，但行為後，因懲治盜匪條例已於九十一年一月
    三十日以華總一義字第０九一０００一五０八０號公布，於同年二月一日廢止，
    而同日修正公布生效刑法第三百三十條加重強盜罪。又懲治盜匪條例雖經廢止，
    但因廢止該條例之同時，已修正刑法相關法條，立法目的旨在以修正後之刑法相
    關法條取代該條例部分相關法律，且因該條例廢止前，與新修正之刑法相關法條
    ，均有刑罰規定，就此而言，自屬刑法第二條第一項所謂之行為後法律之變更，
    參酌最高法院二十五年上字第二六七號、二十八年上字第二三九七號、五十一年
    台上字第二一七九號判例意旨，自應就行為時有效之懲治盜匪條例與裁判時之修
    正後刑法之相關規定比較適用（最高法院九十一年度台上字第八三五號判決意旨
    參照）。揆諸上開說明及最高法院決議，應依刑法第二條第一項從新從輕規定，
    比較修正後之新刑法與懲治盜匪條例，決定適用法律（即懲治盜匪條例第五條第
    一項第一款規定為無期徒刑或七年以上有期徒刑與新修正刑法第三百三十條最低
    本刑為七年以上有期徒刑），比較結果，新修正公布之刑法第三百三十條規定有
    利於被告，依刑法第二條第一項前段之規定，本院判決自應適用裁判時即新修正
    之刑法第三百三十條第一項之加重強盜罪處斷。一強盜行為侵害甲○○及丁○○
    二人，觸犯數罪名，為想像競合犯，應從情節較重之強盜甲○○財物一罪處斷。
    被告丙○○與年籍住址姓名不詳之成年男子，彼此間有犯意聯絡及行為分擔，俱
    為共同正犯。又按持卡人在信用卡簽帳單上之客戶簽名欄偽簽署押後交還特約商
    店，依該信用卡交易習慣，係表示持卡人確認簽帳單上記載之交易標的及金額，
    及向發卡銀行請求撥付消費款項予特約商店之意，並作為特約商店經由信用卡中
    心向發卡銀行請款之用，是該簽帳單含有收據及請款單之性質，應屬私文書。被
    告丙○○強盜得手後，夥同乙○○及陳素惠同往加油站利用盜贓刷卡偽造文書詐
    購汽油，所為係犯刑法第二百十六條、第二百十條之行使偽造私文書罪、同法第
    三百三十九條第一項之詐欺取財罪；所犯偽造文書、詐欺取財之罪，有方法結果
    之牽連關係，應從一重以偽造文書罪處斷，此盜贓刷卡偽造文書詐購汽油部分與
    乙○○、陳素惠有犯意聯絡推由陳素惠實施犯行，俱為共同正犯。被告丙○○上
    開所犯強盜與行使偽造文書二罪犯意各別，行為互異，罪名不同，係數罪併罰，
    檢察官起訴書雖未論述引用被告此部分犯罪之法條，但事實事已敘明此部分之犯
    罪行為，本院自應予以審判。
四、原審就被告丙○○偽造文書部分，依刑法第二十八條、第二百十六條、第二百十
    條、第三百三十九條第一項、第五十五條、第四十一條第一項、第二百十九條，
    罰鍰罰緩提高標準條例第一條前段、第二條，並審酌被告丙○○以他人之信用卡
    刷卡簽帳，破壞市場交易秩序，惟念其所得不法財物非鉅等一切情狀，量處有期
    徒刑四月，及依法諭知如易科罰金之折算標準。至信用卡簽帳單（包括持卡人存
    根聯、特約商店存根聯）上偽造之「甲○○」署押共二枚，雖未經扣案，然不能
    證明業已滅失，不問屬於被告與否，依刑法第二百十九條之規定，宣告沒收。此
    部分認事用法尚無不合，量刑亦稱妥適，被告上訴意旨否認犯罪，空言指摘原判
    決此部分不當，並無可取，為無理由，應予駁回。
五、原審就被告丙○○強盜部分，為被告無罪之判決，自屬違誤，檢察官此部分上訴
    意旨指摘原判決不當，非無理由，此部分應由本院撤銷改判，爰審酌被告丙○○
    ，年青力壯，持刀強盜，犯後矢口否認之態度等一切情狀，量處如主文第二項所
    示之刑。所用之兇器西瓜刀二把，既未扣案，復非違禁物，不諭知沒收，附此敘
    明。
六、裁判確定前犯數罪，應依法定其應執行之刑，即前項強盜部分所處之刑與駁回上
    訴之偽造文書部分所處有期徒刑四月，應執行有期徒刑七年八月。信用卡簽帳單
    （包括持卡人存根聯、特約商店存根聯）上偽造之「甲○○」署押貳枚，沒收。
七、另被告乙○○、賴世宗、陳素惠所涉偽造文書、收受贓物、故買贓物部分，均由
    原審判決確定，不另論列，附此敘明。
據上論斷，應依刑事訴訟法第三百六十八條、第三百六十九條第一項前段、第三百六
十四條、第二百九十九條第一項前段，刑法第二條第一項前段、第二十八條、第三百
三十條第一項、第五十五條、第五十一條第五款，判決如主文。
本案經檢察官邱榮藏到庭執行職務。
中    華    民    國      九十二      年      四      月     三十   日
                              臺灣高等法院高雄分院刑事第四庭
                                  審判長法官  蕭權閔
                                        法官  陳吉雄
                                        法官  陳啟造
右正本證明與原本無異。
如不服本判決應於收受本判決後十日內向本院提出上訴書狀，其未述上訴理由者，
並得於提起上訴後十日內向本院補提理由書狀（均須按他造當事人之人數附繕本)「
切勿逕送上級法院」。
                                      書記官  白蘭
中    華    民    國      九十二      年      四      月     三十   日
附錄本判決論罪之法條：
修正後刑法第三百三十條第一項。
犯強盜罪而有第三百二十一條第一項各款情形之一者，處七年以上有期徒刑。


司法院資訊處製作；財團法人民間司法改革基金會備份。
